【裁判字號】    97,交聲,229
【裁判日期】    980120
【裁判案由】    違反道路交通管理處罰條例聲明異議
【裁判全文】
臺灣新竹地方法院交通事件裁定          97年度交聲字第229號
移送機關    交通部公路總局新竹區監理所新竹市監理站
異  議  人  甲○○
上列受處分人因違反道路交通管理處罰條例案件，對於交通部公
路總局新竹區監理所於民國97年6 月16日所為之竹監新四字第裁
51-E00000000號違反交通事件裁決不服，聲明異議，本院裁定如
下：
    主    文
原處分撤銷。
甲○○不罰。
    理    由
一、原處分意旨略以：異議人即受處分人甲○○於民國97年4 月
    17日13時許，駕駛車牌號碼8537-RU 號自用小客貨車，在新
    竹市○○路○ 段，有肇事致人受傷而逃逸之違規行為，經原
    舉發機關新竹市警察局交通隊依法舉發，異議人未於期限內
    到案，嗣經原處分機關以道路交通管理處罰條例第62條第4
    項規定，裁處受處分人罰鍰新臺幣（下同）6000元，並吊銷
    駕駛執照，一年內禁考。
二、聲明異議意旨略以：異議人於上開時間確有駕駛車牌號碼85
    37-RU 號自用小客貨車，在新竹市○○路○ 段前，與鍾璧霞
    發生擦撞，雖遭裁決肇事逃逸而處罰鍰6000元，並吊銷駕照
    、一年內禁考，然異議人於車禍發生時並不知道發生擦撞，
    然於發覺車身有擦痕後，立即回到現場，並主動到派出所報
    案，且肇事逃逸部分業經由台灣新竹地方法院檢察署以97年
    度調偵字第126 號為不起訴處分，原處分機關所為裁決處分
    與事實顯然有誤，爰依法聲明異議，請求撤銷原處分。
三、按犯罪事實應依證據認定之，無證據不得認定犯罪事實；又
    不能證明被告犯罪者，應諭知無罪之判決，刑事訴訟法第15
    4條第2項、第301條第1項分別定有明文，上開刑事訴訟法之
    規定，於交通異議案件亦有其適用。次按汽車駕駛人駕駛汽
    車肇事致人受傷或死亡者，應即採取救護措施及依規定處置
    ，並通知警察機關處理，不得任意移動肇事汽車及現場痕跡
    證據，違反者處3千元以上9千元以下罰鍰。前項駕駛人肇事
    致人受傷而逃逸者，吊銷其駕駛執照；致人重傷或死亡而逃
    逸者，吊銷其駕駛執照，並不得再考領，道路交通管理處罰
    條例第62條第3項前段、第4項固有明文，然前開規定乃以駕
    駛人具備「知悉」駕車肇事致人受傷或死亡而逃逸之主觀要
    件，始足成立，倘駕駛人根本未查覺肇事，自不能以該規定
    論處。
四、經查：
（一）異議人確於97年4 月17日13時許，駕駛車號8537-RU 號自
      用小客車，沿新竹市○○路外側車道由東往西方向行駛，
      途經光復路1 段512 號前時，因外側機車眾多，為變換車
      道改行駛內側車道，而在內側車道略朝左側偏移行駛時，
      與案外人鍾璧霞所騎乘車號F3Q-775 號重型機車發生擦撞
      ，致鍾璧霞人車倒地，而受有左眉挫傷併撕裂傷、左側髖
      部及左膝擦傷等傷害，異議人未及時發現並停車，係察覺
      後立即返抵現場，並自動到派出所告知為車禍肇事者之事
      實，已據異議人於另案警詢、偵訊及本件異議狀自承在卷
      ，此經本院調閱台灣新竹地方法院檢察署97年度偵字第31
      25號卷宗核閱無誤，並有該卷卷附之道路交通事故現場圖
      、道路交通事故現場調查報告表（一）（二）、道路交通
      事故現場照片14張、自首情形記錄表等在卷可稽，此部分
      事實，堪以認定。
（二）又異議人於該案偵查中堅詞否認有肇事逃逸犯行，辯稱：
      當時伊確實不知情，發生擦撞時，有聽到後方有聲響，從
      照後鏡看到機車倒地，以為是案外人與其後方之大客車發
      生擦撞，但往前開一小段後下車察看車子，發現右側有擦
      痕，而埔頂派出所就在附近，就先開回現場看，但無人在
      現場，隨即就開往埔頂派出所自首，並主動告知警方為肇
      事者等語。雖異議人於案發時未察覺車禍而逕行駛離，然
      察覺有異時隨即前往警局並告知為肇事者之情節，亦據案
      外人鍾璧霞不爭執，並有自首情形紀錄表在卷可稽，況依
      據現場照片所示，本件異議人車輛與案外人機車擦撞處在
      於自小客貨車左側車身，而該擦痕並不明顯，足見異議人
      陳述該擦撞並不明顯，及陳稱車禍當場並未察覺擦撞，駛
      離現場一小段後下車察看車身方才發現，並隨即前往派出
      所自首等情節應可採信，因而可認異議人並非明知肇事而
      仍舊逃逸，亦即異議人欠缺肇事逃逸之主觀犯意。再
      本件交通事故經警移送異議人肇事逃逸罪嫌部分，亦經臺
      灣新竹地方法院檢察署檢察官以犯罪嫌疑不足，而以97
      年度偵字第3125號為不起訴處分確定，有該不起訴處分乙
      份附卷可佐，益徵異議人所辯並非無據。
（三）綜上所述，本件既無積極證據足以證明異議人於肇事時確
      實已知悉車禍事故之發生，自無從以道路交通管理處罰條
      例第62條第4 項之規定予以處罰，是原處分機關所為之處
      分尚有未洽，應予撤銷。本件異議為有理由，原處分應予
      撤銷，另諭知異議人不罰。
五、依道路交通案件處理辦法第20條前段，裁定如主文。
中    華    民    國    98    年    1     月    20    日
                  交通法庭    法  官  李毓華
以上正本證明與原本無異。
如不服本裁定，應於裁定送達後5日內向本院提出抗告狀。
中    華    民    國    98    年    1     月    20    日
                              書記官  陳美利


司法院資訊處製作；財團法人民間司法改革基金會備份。
